【裁判字號】    98,上訴,3191
【裁判日期】    981001
【裁判案由】    毒品危害防制條例等
【裁判全文】
臺灣高等法院刑事判決                98年度上訴字第3191號
上  訴  人  臺灣桃園地方法院檢察署檢察官
上  訴  人
即  被  告  甲○○
選任辯護人  黃繼岳律師
上列上訴人因被告違反毒品危害防制條例等案件，不服臺灣桃園
地方法院98年度重訴字第19號，中華民國98年6月30日第一審判
決（起訴案號：臺灣桃園地方法院檢察署98年度偵字第3881號；
併案案號：臺灣桃園地方法院檢察署98年度偵字第7901號），提
起上訴，本院判決如下：
    主  文
原判決撤銷。
甲○○共同運輸第一級毒品，處有期徒刑拾年，附表編號1、2、
3、4、5之物，均沒收銷燬之；附表編號6、7、8、9所示之物，
均沒收之。
    事  實
一、甲○○明知海洛因係毒品危害防制條例所列管之第一級毒品
    ，且為行政院依據懲治走私條例第2條第4項公告之管制進出
    口物品，不得運輸或私運進口，竟因貪圖小利，而於民國97
    年11月間應蔡振泰（另案偵查中）之邀赴中國遊玩時，允諾
    為蔡振泰運輸第一級毒品海洛因入境我國，其方式為由蔡振
    泰將毒品海洛因裝入白鐵軸承內偽裝後，委由快遞業者運輸
    入境，而由甲○○以其不知情之中度精神障礙兒子「陳柏瑋
    」名義擔任在臺收件人，俟入境後再由甲○○出面領取，並
    依蔡振泰指示，將該批海洛因交付予蔡振泰另聯繫之在臺接
    貨人士，該名接貨人士再將海洛因價款交付甲○○，由甲○
    ○扣除自己報酬後，將餘款交予蔡振泰指定之在臺另名人士
    。蔡振泰並將渠所有供拆解白鐵軸承之如附表編號8所示之
    工具交予甲○○，囑其攜回臺後伺機使用。謀議既定，甲○
    ○即行返台等候，至98年1月農曆過年前一週某日（按98年1
    月26日為農曆大年初一），甲○○於家中接獲蔡振泰來電，
    要求代尋一處所，方便蔡振泰從中國大陸托運內裝海洛因之
    白鐵軸承至臺，由甲○○以收件人陳柏瑋名義收受，甲○○
    應答說好，嗣離家再致電蔡振泰表示不願配合之意，因遭蔡
    振泰辱罵，遂配合提供一「臺灣省高雄縣仁武鄉○○街184
    號」地址，以利蔡振泰託運內裝海洛因之白鐵軸承至臺。嗣
    農曆年前二天，蔡振泰發送簡訊至甲○○所有如附表編號9
    所示之行動電話，要求甲○○來電，甲○○乃撥打公共電話
    與蔡振泰聯繫，蔡振泰即告知甲○○，渠業將一批毒品海洛
    因以夾藏於白鐵軸承內之方式，用甲○○之子「陳柏瑋」為
    收件人名義，委由快遞公司運輸即將抵台，囑甲○○接貨。
    甲○○因懼怕為警查獲不甚願意且一再推託，然在蔡振泰反
    覆要求下，終亦應允。甲○○遂與蔡振泰、及另二名分別經
    蔡振泰指派在我國向甲○○接收毒品、及收取款項之真實姓
    名年籍俱不詳之人士間，共同基於私運毒品海洛因入境我國
    之犯意聯絡，先由蔡振泰於98年1月21日，將如附表編號1至
    5所示第一級毒品海洛因分裝於蔡振泰所有之如附表編號7所
    示之包裝袋內，再續為藏置於蔡振泰所有之如附表編號6所
    示之白鐵軸承內，在中國廣東珠海地區交由快遞運輸業者「
    洋基通運股份有限公司」（即DHL Express,下稱洋基公司）
    在該處之分公司，並以「五金鐵製模具（用於機器設備）」
    名義、以「陳柏瑋」為收件人、及以甲○○向陳柏瑋借用之
    0000000000號行動電話門號為聯絡電話，委由該公司自中國
    大陸地區以航空快遞方式運輸寄送至我國上開地址。嗣98年
    1月22日上午，因洋基公司須取得收件人書具委任辦理通關
    各項手續之「個案委任書」始得辦理通關手續，洋基公司人
    員乙○○遂依提單上登載之0000000000號行動電話聯繫甲○
    ○告以斯旨，甲○○乃於該批毒品海洛因尚未運抵我國國境
    前之98年1月22日上午9時37分及38分許，在乙○○傳來之空
    白「個案委任書」上書具收件人「陳柏瑋」名義及地址後，
    併同陳柏瑋之國民身份證正、反面影本回傳乙○○，表示係
    「陳柏瑋」委任該公司辦理報關手續之意而行使之（甲○○
    此部分所涉刑法行使偽造私文書罪未據檢察官起訴，已據原
    審職權告發），俾使該批夾藏毒品海洛因之白鐵軸承於運抵
    機場後，得順利由洋基公司受託辦理通關手續入境。嗣該夾
    藏之毒品海洛因於98年1月23日運抵我國桃園國際機場，即
    因財政部臺北關稅局人員要求查驗，乙○○乃去電甲○○提
    出貨品之用途說明，甲○○遂以公共電話去電蔡振泰，並依
    蔡振泰之指示書具「白鐵圓輪樣本，是要做車床的壓力」等
    語之說明書，於同日16時18分許傳真乙○○。但因海關人員
    要求更詳盡之用途說明，乙○○乃再次去電甲○○告以斯旨
    ，並請甲○○轉告中國地區之託運人以電子郵件方式傳送詳
    盡之用途說明。甲○○乃去電告之蔡振泰，旋由蔡振泰將標
    題為「輪船零件介紹」之說明及照片之電子檔案以電子郵件
    方式傳送乙○○。嗣98年1月24日至同年2月1日適逢春節假
    期，迄98年2月3日，臺北關稅局查驗人員因認上開用途說明
    仍嫌不足，遂正式發函「陳柏瑋」要求文到3日內提供用途
    說明並前來會驗，同時乙○○亦去電甲○○告以斯旨。此時
    甲○○見海關人員竟要求會驗，甚恐事跡即將敗露，乃向乙
    ○○表示過幾天前往會驗領貨以圖拖延，甚而請乙○○直接
    將該批貨物退回中國原託運人，然經乙○○表示無法照辦，
    仍請甲○○帶同收件人陳柏瑋儘快前來會驗，甲○○見難以
    脫身，甚為恐懼，經反覆思量，終於98年2月9日在有偵查犯
    罪權限公務員尚不知本件運輸毒品海洛因之犯罪事實前，親
    赴高雄市政府警察局刑事警察大隊，向該大隊第12分隊小隊
    長尤啟明坦認上開與蔡振泰共同運輸毒品海洛因入境我國之
    犯行，且表明願意接受裁判之意而自首。嗣因甲○○冀求減
    刑寬典，乃與尤啟明商討，由甲○○於翌日即98年2月10日
    自行前往桃園國際機場臺北關稅局取貨後，再將該貨攜返高
    雄，俟依蔡振泰指示交付後手接應人士時，由警方將該接應
    人士逮捕查獲。然甲○○抵達桃園國際機場臺北關稅局時，
    因慮及無力償付近1萬元之高額關稅，遂直接向臺北關稅局
    人員告知上開進口貨物內藏有毒品海洛因，旋由臺北關稅局
    人員會同法務部調查局桃園縣調查站報請臺灣桃園地方法院
    檢察署檢察官指揮偵辦，查驗貨物後扣得如附表編號1至7所
    示之物，嗣再經甲○○於98年2月18日帶同警方至高雄市○
    ○區○○街8巷42號旁空地取出藏放該處之如附表編號8所示
    之工具，而查知上情。
二、案經法務部調查局桃園縣調查站移送臺灣桃園地方法院檢察
    署檢察官偵查起訴。
    理  由
一、本件判決後開所示之被告以外之人於審判外之陳述或書面陳
    述，固均屬傳聞證據，惟被告等人於原審及本院對之證據能
    力均不爭執（見原審卷第23頁反面、本院卷第50反面、第51
    頁）。本院審酌此等證據資料製作時之情況，尚查無違法不
    當及證明力明顯過低之瑕疵，亦認為以之作為證據應屬適當
    ，爰逕依刑事訴訟法第159條之5規定，認均例外有證據能力
    。
二、訊據上訴人即被告甲○○固坦承扣案汽車軸承內確有海洛因
    ，也有寫個人委託書予洋基公司，97年12月間前往大陸旅遊
    ，知悉蔡振泰用陳柏瑋名義將海洛因寄來臺灣，要被告返臺
    接貨，再依蔡振泰指示將海洛因交由前來接應之人並取現金
    ，除留下報酬外，餘之現金交付蔡振泰指定之另名友人等情
    ，惟矢口否認本次98年1月中下旬有共謀運輸毒品之犯行，
    辯稱：我始終都沒有要做云云。辯護人具狀為被告辯稱：被
    告曾向蔡振泰表明不願意代尋地址，因受辱罵始代尋一高雄
    縣地址，並告知不拿任何費用，故被告並無運輸毒品海洛因
    之犯意，亦與蔡振泰間無運輸之謀議。本件由提單00000000
    00下方所載寄送日期，僅可推知蔡振泰對毒品起運時點在98
    年1月21日前，而依罪疑唯輕法理只能採信被告說詞，即被
    告係於受蔡振泰通知接貨時才知情，且因畏懼蔡振泰勢力，
    不敢斷然拒絕，而配合接聽HDL人員來電、簽寫、傳真卷內
    文件，同時亦尋自保而自首，被告所為並非起運貨物，僅為
    便利「蔡振泰原預計在臺持有毒品之人」領取貨之幫助持有
    毒品罪責云云。
三、經查：
  (一)本件夾藏於如附表編號6所示白鐵軸承內之2包白色粉末狀物
    體，經送法務部調查局鑑定，確均屬第一級毒品海洛因（該
    2包毒品海洛因嗣經我國海關人員扣押時，除原藏置之2包經
    編號為01A及01B外，另溢出3包經編號為03至05，各如附表
    編號1至5所示），有扣案如附表編號1至6所示之物、扣押物
    照片，及法務部調查局濫用藥物實驗室98年3月9日調科壹字
    第09823008270號鑑定書所載可證（見偵3881卷第31至35頁
    、第63頁、第75頁）。而此夾藏之毒品海洛因，則係在中國
    地區於98年1月21日交付洋基公司，並以「張明」為託運人
    、託運物品為「五金鐵製模具2件」、收件人為「陳柏瑋」
    、收件地址為「高雄縣仁武鄉○○街184號」、收件人聯繫
    電話為「0000000000號」等名義，委託洋基公司自中國地區
    運送至我國境內上址處，嗣於98年1月23日經由航空快遞之
    方式運抵我國桃園國際機場洋基公司進口貨物專區，終經被
    告於98年2月10日前往桃園國際機場向駐場之臺北關稅局人
    員坦認其內夾藏毒品海洛因而告查獲等情，除經被告供認不
    諱外（見本院卷第65頁），並有卷附提單及進口報單上所載
    可為證（見偵38 81卷第15頁、第21頁）。
  (二)扣案如附表編號6所示夾藏毒品海洛因之白鐵軸承2具，於98
    年1月23日抵臺將屆入關之際，曾經財政部台北關稅局於98
    年2月3日發函「陳柏瑋」，要求其於文到翌日起3日內「提
    供所申報進口報單第CR/98/223/14643號之貨物用途說明並
    請前來會驗」，有財政部台北關稅局98年2月3日北普遞字第
    0981002649號函在卷可參（見偵3881卷第22頁）。依洋基公
    司98年4月27日98洋基法字第13號函附之報關資料顯示：收
    件人「陳柏瑋」提出國民身分證正、反面影本、並書具「個
    案委任書」（日期載為98年1月22日），表明收件人陳柏瑋
    委任洋基公司代為辦理本件貨品通關之各項手續，「陳柏瑋
    」復署名書具「白鐵圓輪樣本，是要做車床的壓力」等字句
    （未載日期）之用途說明（見原審卷第49頁、第53至55頁）
    。經審視上開「國民身份證影本」、「個案委任書」、「用
    途說明」此3份文件之角落，均顯示傳真日期、時間，分別
    為「22-01-09：09：38」、「09-1-22；9：37」、「01/23/
    2009.16：18」。參酌證人即洋基公司處理本件貨品報關派
    送事宜之人員乙○○證稱：有人從大陸寄貨給「陳柏瑋」，
    我們一拿到提單就跟單上的收件人連絡，詢問來貨為何物，
    請其填寫個案委託書，並提供身分證正反面，由其授權我們
    DHL公司為其跟海關做清關工作，所以貨一到，我們就幫他
    跟海關做連線，但海關需要他補個詳細的中文貨名與用途，
    所以打給陳先生，那次他傳真補了書面給我，就是偵3881卷
    第18頁的傳真，因為他補來的第一張不是很清楚，所以海關
    又要求他再補，我們是1月23日通知陳先生、請他補，陳先
    生說他也不曉得要問國外，首次傳真過來，因為看不清楚。
    我又聯絡陳先生，請他通知大陸那邊以e-mail方式寄過來，
    e-mail address是我提供給陳先生，國外就用e-mail方式給
    我圖片，就是偵3881卷第16頁的輪船零件介紹，1月24日補
    過去，海關又說要更詳細的，2月4日海關就說要請收貨人來
    現場會同查驗，我們轉告時，收件人說他比較忙要晚一點再
    過來，印象中，他好像有說要退貨，2月5日現場就跟我們講
    海關已經發文通知收件人了；提單上面記載寄送日期98年1
    月21日，代表貨物是當日交給大陸DHL公司，但何時啟運就
    無法知道，這批貨是98年1月23日進口到臺灣，我們是22日
    跟臺灣收件人聯絡取得個案委任書，先行製作報單，他填好
    個案委任書就傳真過來了，沒有拖拖拉拉、說一大堆藉口的
    情形等語（見原審卷第89頁反面至91頁、第92頁反面至93頁
    、第94頁、第95至96頁、第97頁）。且被告亦自承：98年1
    月過年前1週蔡振泰打給我，表示要我另找其他處所，且以
    陳柏瑋名義寄2件毒品白鐵軸承給我，我雖不願意，但礙於
    其黑道勢力，不得不答應他，過年前2天蔡振泰又打給我，
    說貨要進來了，我說我不要，但他說不能不要因為貨已經寄
    了，因為快過年所以沒有去領，快遞公司後來跟我聯絡，問
    貨物的實際用途，我打去問蔡振泰，他說寫車床壓力，快遞
    公司說不行，我又打給蔡振泰，他說寫快艇零件，蔡振泰有
    傳真樣品說明給我，我傳給快遞公司，快遞公司轉海關又說
    不行；在乙○○叫我過去時，我冒以陳柏瑋名義稱不舒服，
    要由父親聽電話，嗣再以陳柏瑋父親名義稱過幾天再領，且
    有表示要退貨之意（見偵3881卷第5頁反面、第38頁反面至
    39頁、原審卷第8頁、第97頁）。由上述內容可知，本案夾
    藏毒品海洛因之白鐵軸承2組，係在98年1月21日由位在中國
    之蔡振泰交付洋基公司該處之收貨人員，旋即起運台灣，同
    年1月22日洋基公司乙○○依提單上所載行動電話號碼去電
    登載收件人名義之「陳柏瑋」要求書具報關必備之「個案委
    任書」，接聽之被告即於同日上午9時37分、38分許將陳柏
    瑋之國民身份證正、反面影本併同以之署名之「個案委任書
    」傳真乙○○，俾利後續報關事宜。同年1月23日夾藏該批
    毒品海洛因之白鐵軸承運抵我國桃園國際機場，經海關人員
    要求乙○○以電話通知被告提出貨品用途之書面說明俾利查
    驗，被告隨即去電蔡振泰如何處理，並依蔡振泰指示書具上
    揭載明「白鐵圓輪樣本，是要做車床的壓力」字句之「用途
    說明」，且在同日及98年1月23日16時18分許傳真乙○○。
    然海關人員仍覺不足，故再要求乙○○通知被告提出更為詳
    盡之貨品用途說明，經乙○○告以被告斯旨，被告乃將此情
    及乙○○之電子郵件信箱告知蔡振泰，旋由蔡振泰將該標題
    為「輪船零件介紹」之文件以電子郵件寄送予乙○○。詎知
    海關人員仍有疑慮，乃於98年2月3日（按98年1月25日至2月
    1日為除夕春節連續假期）發函要求收件人「陳柏瑋」親自
    到場會驗，同時亦由乙○○去電被告告以斯旨等事實，洵堪
    認定。
  (三)被告雖辯稱並無運輸毒品之主觀犯意，且與蔡振泰間亦無犯
    意聯絡云云。惟倘被告從無運輸毒品海洛因犯意，與蔡振泰
    間亦毫無運輸之謀議，甚且對此運輸毒品行為深惡痛絕，則
    在接獲洋基公司乙○○上揭補足諸通關、查驗必備文件之通
    知時，自應嚴予拒絕，並表示該貨品與己毫無關係要求儘速
    退回，縱果如其所言懼於蔡振泰之黑道背景，亦當儘速至警
    察機關報案，或對各項要求虛以委蛇、盡力拖延。而今被告
    捨此不為，反就洋基公司之諸種要求有求必應且就各必備文
    件迅予補齊、毫無延宕，是見被告上揭諸行徑，主要目的無
    他，均在使該批毒品得以順利通關俾利早日得手，由是益見
    被告確具與蔡振泰共同運輸本批毒品海洛因之犯意聯絡，並
    在蔡振泰起運而使此運輸行為既遂後，整體運輸過程尚未終
    了前，為此運毒過程提供上揭為確保運毒目的之實現所不可
    或缺之重要行為。是被告辯稱其本不願為蔡振泰運毒、亦毫
    無運毒故意云云，絕非可採。
  (四)辯護人雖為被告辯稱係於受蔡振泰通知接貨時才知情，且因
    畏懼蔡振泰勢力，不敢斷然拒絕，而配合接聽HDL人員來電
    、簽寫、傳真卷內文件，所為並非起運貨物，僅為便利「蔡
    振泰原預計在臺持有毒品之人」領取貨之幫助持有毒品罪責
    云云。然所謂「運輸」，係指本於運輸意思而搬運輸送而言
    ，倘其有此意圖者，一有搬運輸送之行為犯罪即已成立，並
    非以運抵目的地為完成犯罪之要件。而運輸毒品罪，並不以
    兩地間毒品直接搬運輸送移轉存置於特定地點為限，其以迂
    迴、輾轉方法，利用不相同之運輸工具、方法，將特定之毒
    品移轉運送至終極目的地者，其各階段之運送行為，均不失
    為「運輸」行為之一種（最高法院97年度台上字第1729號判
    決參照）。被告於警詢之初即供稱：於98年1月中旬（農曆
    過年前1週）蔡振泰又與我聯絡，表示「要我另找其他處所
    」等語（見偵3881卷第5頁反面），衡情蔡振泰尚須填寫臺
    灣收件地址方能將毒品託運洋基公司，則其於託運之前即與
    被連繫要求被告找尋收件處所，則被告豈會於受蔡振泰通知
    接貨時才知悉寄毒之事？況被告上訴理由亦載明：蔡振泰先
    前致電被告要求代尋高雄縣地址時，被告於家中接聽電話本
    來答應說好，之後被告離家出去致電蔡振泰表明這件被告不
    要做，然蔡振泰竟於電話中辱罵被告，被告始代尋一高雄縣
    之地址，之後蔡振泰再次致電被告，被告始將代尋之高雄縣
    地址告知蔡振泰，並告知蔡振泰這次不要拿任何費用，蔡振
    泰遂依據被告交付之地址寄送毒品等情（見本院卷第39頁）
    。則蔡振泰依據被告所告知之地址填寫後，將毒品交付洋基
    公司運送至臺灣，蔡振泰基於運輸意思而將毒品交付洋基公
    司之時，蔡振泰之毒品起運行為即既遂，無待中間階段之洋
    基公司將之運至臺灣，被告既自始知悉且參與本件運輸毒品
    犯行，即非僅屬幫助行為。辯護人稱被告犯行僅該當幫助持
    有毒品罪責云云，顯有誤會。至被告直至98年2月3日海關正
    式發文要求前來會驗，被告曾向乙○○表示欲退貨之意，惟
    聽聞乙○○表示無法退回原託運人，非必親自前來會同海關
    人員查驗不可時，眼見無從規避，此時或因思及將禍及其子
    陳柏瑋，或因恐自己終亦無法脫免運毒重責，百般思慮之下
    ，終於同年2月9日主動前往警察機關自承上開運毒事實，亦
    無免於被告業已成立之共同運輸毒品刑責，附此敘明。
  (五)復有被告遭查獲後帶同警方前往高雄市○○區○○街8巷42
    號旁空地查扣之附表編號8所示之工具1組、及被告所有如附
    表編號9所示之行動電話1具（含門號0000000000號之晶片卡
    1只）等可資佐證。該金屬製拆解白鐵軸承工具1組，據被告
    供稱此乃其在中國旅遊期間，由蔡振泰交付囑其攜返台灣，
    俾日後拆解白鐵軸承取出其內夾藏毒品海洛因以交付後手接
    應人士完成運輸之用（見原審卷第98頁、本院卷第62頁反面
    ），而該摩托羅拉牌行動電話1具，則據被告供稱係接收蔡
    振泰發送之簡訊而與之聯繫接毒事宜之用（見原審卷第104
    頁）。綜前各節，被告依蔡振泰建立之運輸計畫，而與現仍
    在中國地區之蔡振泰、及另二名由蔡振泰囑託預定在台接毒
    及收款之不明人士之間，共犯自中國大陸地區運輸本件毒品
    海洛因入境我國之犯行，事證明確，至堪認定，應依法論科
    。
四、被告行為後，毒品危害防制條例第4條於98年5月20日修正公
    布，針對當次公布之修正條文，未另訂施行日期，至原毒品
    危害條例條例第36條所規定：「本條例自公布後六個月施行
    。」核其所稱「本條例」係指係92年7月9日修正公布之該條
    例，並非指98年5月20日公布之部分修正條文。是98年5月20
    日公布之毒品危害防制條例修正條文之生效日期，應依中央
    法規標準法第13條對於法規生效施行日之規範，自公布日起
    至第3日即98年5月22日發生效力。據此，本案應依刑法第2
    條第1項「按行為後法律有變更者，適用行為時之法律，但
    行為後之法律有利於行為人者，適用最有利於行為人之法律
    」之規定，依「從舊從輕」原則而為比較，爰說明如下：查
    被告行為時之毒品危害防制條例第4條第1項規定：「製造、
    運輸、販賣第一級毒品者，處死刑或無期徒刑；處無期徒刑
    者，得併科新臺幣1千萬元以下罰金」，修正後則規定：「
    製造、運輸、販賣第一級毒品者，處死刑或無期徒刑；處無
    期徒刑者，得併科新臺幣2千萬元以下罰金」。核修正後之
    規定，得併科之罰金顯已提高，應以被告行為時之規定對被
    告較為有利。而法律之適用，應一體適用不宜割裂而分別為
    新舊法之適用，而按新舊法適用孰者對被告較為有利，應先
    審查應否諭知無罪，次審查應否諭知免訴不受理，再次則審
    查有無法定必應免刑之情形；如無前開情形，則比較新舊法
    之罪刑孰為最有利，有最高法院24年度民刑庭總會決議(二)可
    參。是以本案應就毒品危害防制條例第4條第1項之刑度為比
    較，修正後之規定並非較有利於被告，自應全部適用行為時
    之98年5月20日修正公布前之毒品危害防制條例。
五、按海洛因為毒品危害防制條例第2條第1項第1款所稱之第一
    級毒品，且為行政院依據懲治走私條例第2條第4項公告之「
    懲治走私條例公告管制物品項目及其數額」中所列甲項管制
    進出口物品第4款之毒品。又自大陸地區私運物品進入臺灣
    地區者，以私運物品進口論，懲治走私條例第12條亦有規定
    。核被告所為，係犯懲治走私條例第12條、第2條第1項之自
    大陸地區私運管制物品進口罪、及修正前之毒品危害防制條
    例第4條第1項運輸第一級毒品罪。被告與蔡振泰、及另二名
    由蔡振泰預先接洽在臺向甲○○取貨、收款之不詳人士之間
    ，互有犯意聯絡及行為分擔，為共同正犯。被告與其共犯利
    用不知情之洋基公司運送毒品至臺灣，應論以間接正犯。被
    告因係同時以一運輸毒品海洛因入境我國之行為，觸犯上開
    二罪，為想像競合犯，應從一重之運輸第一級毒品罪處斷。
    被告係在犯罪未被發覺前，向警員自首，並接受審判，已經
    高雄市政府警察局刑事警察大隊警員尤啟明證述在案（見原
    審卷第85至88頁），並有檢察官訊問筆錄，及公務電話單紀
    錄被告以檢舉人身分自首案件可佐（見偵3881卷第68至69
    頁），符合自首要件，依刑法第62條前段規定，減輕其刑。
    復查被告係因懼於蔡振泰勢力，致甘受他人利用作為走私運
    毒之提領、轉手角色，尚未獲取其營利所得，其惡性尚與大
    量走私進口或長期販賣毒品所謂「大盤」或「中盤」之毒梟
    有間，倘仍一視同仁，而予重罰，非但流於苛酷，亦有違國
    民之法律感情，不無情輕法重之情，且因其母親與妻兒分別
    有中、輕度肢障、中度精神障礙，有身心障礙手冊三份附本
    院卷足憑，因生活困頓才為此犯行，尤其事後已坦承過錯，
    勇敢指出幕後共犯，縱對其科以最低法定刑猶嫌過重，依一
    般國民生活經驗法則，其行為尚屬足引起一般人之同情，顯
    有憫恕之處，爰依刑法第59條規定減輕其刑，本院審酌再三
    ，認尚有可憫恕之處，爰依刑法第59條規定減輕其刑，並遞
    減之。
六、原審予以論罪科刑，固非無見，惟原判決未及比較新舊法予
    以適用，亦未論以間接正犯，且漏未斟酌被告乃代尋寄送地
    址，於蔡振泰託運本件含毒品白鐵軸承前，即知悉蔡振泰將
    運輸本件毒品，逕論蔡振泰委由快遞公司運輸扣案毒品即將
    抵臺，才告知被告此情，與卷內證據資料不符，均有未合。
    被告上訴以其在運輸過程未終了前自首，應屬未遂犯，且已
    符合自首要件，供出運毒者，有助司法偵查，原審量刑過重
    云云，惟本於運輸意思，一有搬運輸送之行為犯罪即已既遂
    ，且原審已就被告自首減刑詳予審究。被告雖供出毒品來源
    ，然並未因此破獲，無法依毒品危害條例第17條規定減輕其
    刑，是其所執並無可取，然原判決既有前揭可議之處，自屬
    無可維持；及檢察官上訴以被告參與運毒重要行為，毒品數
    量毛重高達2公斤，原判決所科刑度難符罪刑相當原則等語
    ，為有理由，應由本院予以撤銷改判。爰審酌毒品對於國人
    身心健康危害嚴重，被告智識程度為高工畢業並非不知，竟
    仍違犯，心態可議，扣案之海洛因純質淨重約1點34公斤，
    數量不少，倘流入市面，後果當重，惟斟酌被告實行犯罪之
    手段，母親與妻兒分別有中、輕度肢障、中度精神障礙，因
    生活困頓才為此犯行，犯後供出指使者係蔡振泰，有助司法
    偵審，甚見悔意之態度，與使警方能及時查獲毒品，始未流
    入市面，而免造成重大危害等一切情狀，判處如主文第二項
    所示之刑。
七、扣案如附表編號1至5所示海洛因係第一級毒品，不問屬於何
    人所有，均應依毒品危害防制條例第18條第1項前段規定沒
    收銷燬之。附表編號7所示之物係毒品外包裝用於包裹毒品
    ，防其裸露、潮濕，便利運輸；附表編號6所示之物，具有
    防止海洛因裸露、逸出之功用，俾利運輸，上述2項物品係
    蔡振泰自中國大陸地區寄至臺灣；附表編號7所示之物，係
    蔡振泰在中國大陸交付被告供作自該白鐵軸承內取出夾藏之
    海洛因之用（見原審卷第98頁），均屬身居主導角色之共犯
    蔡振泰所有，依共犯責任連帶之原理，均應依毒品危害防制
    條例第19條第1項宣告沒收（最高法院92年度台上字第4391
    號判決參照）。附表編號9所示之物，乃被告所有與蔡振泰
    聯繫本件接毒事宜之用（見本院卷第62頁反面、原審卷第10
    4頁正、反面，SIM卡所有權已由電信公司移轉於消費者，97
    年度台上字第2230號判決參照），應依毒品危害防制條例第
    19條第1項宣告沒收。附表編號10所示之物，係查緝人員於
    拆解白鐵軸承取出其內夾藏之海洛因併予扣押之過程中，因
    不慎溢出部分少量海洛因而另取3只證物包裝袋以裝藏保管
    而來，非被告所有運輸本件毒品所用之物，自不予宣告沒收
    。另提單上所載供快遞公司與被告聯繫取貨之電話00000000
    00號，經被告供稱乃其向其子陳柏瑋暫時借用供與洋基公司
    人員聯繫（見原審卷第104頁反面至105頁），非被告所有，
    亦無由宣告沒收。
據上論斷，應依刑事訴訟法第369條第1項前段、第364條、第299
條第1項前段，修正前毒品危害防制條例第4條第1項、第18條第1
項前段、第19條第1項，懲治走私條例第12條、第2條第1項、第
11條、刑法第11條前段、第28條、第55條、第62條、第59條，判
決如主文。
本案經檢察官何明楨到庭執行職務。
中    華    民    國    98    年    10    月    1     日
                  刑事第二十二庭審判長法  官  郭雅美
                                      法  官  李麗珠
                                      法  官  魏新國
以上正本證明與原本無異。
如不服本判決，應於收受送達後10日內向本院提出上訴書狀，其
未敘述上訴之理由者並得於提起上訴後10日內向本院補提理由書
（均須按他造當事人之人數附繕本）「切勿逕送上級法院」。
                                      書記官  邵淑津
中    華    民    國    98    年    10    月    1     日
附錄：本案論罪科刑法條全文
修正前毒品危害防制條例第4條：
製造、運輸、販賣第一級毒品者，處死刑或無期徒刑；處無期徒
刑者，得併科新臺幣一千萬元以下罰金。
製造、運輸、販賣第二級毒品者，處無期徒刑或七年以上有期徒
刑，得併科新臺幣七百萬元以下罰金。
製造、運輸、販賣第三級毒品者，處五年以上有期徒刑，得併科
新臺幣五百萬元以下罰金。
製造、運輸、販賣第四級毒品者，處三年以上十年以下有期徒刑
，得併科新臺幣三百萬元以下罰金。
製造、運輸、販賣專供製造或施用毒品之器具者，處一年以上七
年以下有期徒刑，得併科新臺幣一百萬元以下罰金。
前五項之未遂犯罰之。
懲治走私條例第12條：
自大陸地區私運物品進入臺灣地區，或自臺灣地區私運物品前往
大陸地區者，以私運物品進口、出口論，適用本條例規定處斷。
懲治走私條例第2條：
私運管制物品進口、出口逾公告數額者，處7年以下有期徒刑，
得併科新臺幣3百萬元以下罰金。
前項之未遂犯罰之。
第1項所稱管制物品及其數額，由行政院公告之。
附表：
┌──┬──────────┬──────────────┬────────┐
│編號│扣押物品            │數量、重量                  │沒收與否        │
├──┼──────────┼──────────────┼────────┤
│1   │海洛因（扣押物編號  │合計淨重2061.20公克（空包裝 │毒品危害防治條例│
│    │01A）               │總重147.71公克），純度64.75%│第18條第1項前段 │
├──┼──────────┤，純質淨重1334.63公克。     │沒收銷燬        │
│2   │海洛因（扣押物編號  │                            │                │
│    │01B）               │                            │                │
├──┼──────────┤                            │                │
│3   │海洛因溢出物（扣押物│                            │                │
│    │編號03）            │                            │                │
├──┼──────────┤                            │                │
│4   │海洛因溢出物（扣押物│                            │                │
│    │編號04）            │                            │                │
├──┼──────────┼──────────────┤                │
│5   │海洛因溢出物（扣押物│淨重95.22公克（空包裝重8.34 │                │
│    │編號05）            │公克），純度2.13%，純質淨重2│                │
│    │                    │.03公克。                   │                │
├──┼──────────┼──────────────┼────────┤
│6   │白鐵軸承            │2組                         │毒品危害防治條例│
│    │                    │                            │第19條第1項沒收 │
├──┼──────────┼──────────────┼────────┤
│7   │扣押物編號01A及01B之│2只                         │同上            │
│    │海洛因包裝袋        │                            │                │
├──┼──────────┼──────────────┼────────┤
│8   │金屬製拆解白鐵軸承工│1組                         │同上            │
│    │具                  │                            │                │
├──┼──────────┼──────────────┼────────┤
│9   │Motorola行動電話（內│1具（1張）                  │同上            │
│    │含門號0000000000號SI│                            │                │
│    │M卡）               │                            │                │
├──┼──────────┼──────────────┼────────┤
│10  │扣押物品編號03、04、│3只                         │同上            │
│    │05之海洛因包裝袋    │                            │                │
└──┴──────────┴──────────────┴────────┘


司法院資訊處製作；財團法人民間司法改革基金會備份。
